【裁判字號】    91,訴,2264
【裁判日期】    920529
【裁判案由】    強盜
【裁判全文】
臺灣高雄地方法院刑事判決                        九十一年度訴字第二二六四號
    公  訴  人  臺灣高雄地方法院檢察署檢察官
    被      告  乙○○
    選任辯護人  鍾治漢
右列被告因強盜案件，經檢察官提起公訴（九十一年度偵字第一六六八九號），本院
判決如左：
    主  文
乙○○傷害人之身體，處拘役肆拾日，如易科罰金，以佰元折算壹日。
    事  實
一、乙○○明知Ｋ他命係依毒品危害防制條例管制之第三級毒品，不得非法施用，且
    明知施用Ｋ他命後，極易陷於精神耗弱或心神喪失之失調狀況，仍於民國（下同
    ）九十一年八月四日凌晨一時二十分許回溯二十四小時內某時施用後而陷於精神
    耗弱之狀態，在九十一年八月四日凌晨一時二十分許，行經高雄縣大寮鄉○○村
    ○○○路頂庄夜市場，適甲○○在該夜市場內擺攤販賣牛排而欲收攤，故徒步走
    向旁邊之巷子欲開車過來收攤，行經乙○○身旁時，乙○○突向甲○○借款新台
    幣（下同）二百元，甲○○乃不以為意，並繼續行走，詎乙○○竟基於傷害之犯
    意，出拳毆打甲○○左臉頰一拳，致使甲○○眼鏡掉落於地，甲○○乃與乙○○
    發生拉扯，致甲○○受有左顳挫傷之傷害，經甲○○報警後而於高雄縣大寮鄉○
    ○村○○○路鳳信有線電視公司前查獲。
二、案經甲○○訴由高雄縣警察局林園分局報請臺灣高雄地方法院檢察署檢察官偵查
    起訴。
    理  由
壹、有罪部分：
一、右揭事實，業據被告乙○○於警訊（見九十一年八月四日警訊筆錄）、偵查（見
    偵查卷第五頁）及本院訊問時（見本院九十一年八月十三日訊問筆錄）坦承不諱
    ，核與告訴人甲○○於本院審判時所述情節相符（見本院九十一年十月三十一日
    審判筆錄），復有聖若瑟醫院九十一年八月四日所出具之診斷證明書一紙、照片
    一幀附警卷可稽；又本院依職權送請高雄醫學大學附設中和紀念醫院鑑定被告行
    為時之精神狀況，結論為「綜合上述資料，簡員高度懷疑為搖頭丸及Ｋ他命濫用
    之個案。根據簡員自述，對事發經過僅存片段記憶，且在事發之前曾有注意力不
    集中及短暫被害意念之情形，對環境知覺理會下降。再參酌辦案員警及被害人證
    詞，推測當時簡員的確可能受搖頭丸及Ｋ他命影響，而處於精神耗弱之情形，然
    缺乏尿液檢驗之直接證據。此外，簡員使用毒品乃自行招致之行為，為簡員可自
    己控制。」有該院九十二年三月十八日（九二）高醫附秘字第０七一八號函附精
    神鑑定報告書一份在本院卷足憑，足認被告於行為當時確係屬精神耗弱狀態，惟
    此狀態係被告自行招致之行為，依學理上「原因自由行為」之理論，仍無法解免
    或減輕被告之罪責。事證明確，被告之犯行堪以認定。
二、核被告所為，係犯刑法第二百七十七條第一項之傷害罪。又公訴人雖未引用前開
    法條，惟就此部分之犯行已記載於犯罪事實欄，本院自應予以審理。爰審酌被告
    明知Ｋ他命係依毒品危害防制條例管制之第三級毒品，不得非法施用，且明知施
    用Ｋ他命後，極易陷於精神耗弱或心神喪失之失調狀況，仍於施用後而陷於精神
    耗弱之狀態，對告訴人施以暴行，無視社會法秩序之規範，惡性非輕，惟事後坦
    承犯行，具有悔意，且告訴人所受傷害非重，但尚未與告訴人達成和解等一切情
    狀，量處如主文所示之刑，並諭知易科罰金之折算標準，以資懲儆。
貳、不另為無罪判決諭知部分：
一、公訴意旨另以：被告乙○○於九十一年八月四日凌晨一時二十分許，在高雄縣大
    寮鄉○○村○○○路頂庄夜市場，見甲○○在該夜市場內擺攤販賣牛排，竟意圖
    為自己不法之所有，起意強取甲○○所有之財物，即出拳毆打甲○○左臉頰，使
    甲○○懾於其暴力，致不能抗拒，乙○○即強行褪去並取走甲○○著於身上之圍
    裙一件（該圍裙口袋內有現金九百元），得手後逃逸，經報警而於高雄縣大寮鄉
    ○○村○○○路鳳信有線電視公司前查獲，並扣得上述圍裙一件及現金九百元，
    因認被告涉有刑法第三百二十八條第一項強盜罪嫌。
二、按犯罪事實應依證據認定之，無證據不得推定其犯罪事實；又不能證明被告犯罪
    者，應諭知無罪之判決，刑事訴訟法第一百五十四條、第三百零一條第一項前段
    分別定有明文。再犯罪事實之認定，應憑真實之證據，倘證據是否真正尚欠明顯
    ，自難以擬制推測之方法，為其判斷之基礎，最高法院著有五十三年台上字第六
    五六號判例可資參照。又強盜行為之構成，以實施強暴、脅迫或其他方法，至使
    不能抗拒而取他人所有物或使其交付為要件，最高法院亦著有二十一年上字第二
    ０二二號判例闡釋甚明。
三、本件公訴人認被告涉有前揭強盜罪嫌，無非以告訴人於警訊中之指訴及診斷證明
    書一紙、照片二張及扣押物品目錄表一紙資為論據。惟查，告訴人於本院審判時
    證述：「當天我在頂庄夜市場，凌晨一點二十分許準備要收攤，我正從攤子往旁
    邊巷子欲去開車過來收攤，就看到被告迎面而來，以為是路人就沒有特別注意，
    結果他突然就要向我借二百元，我就繼續走不理他，被告就突然出拳打我頭部，
    並將我眼鏡打掉在地上，我嚇了一跳，因我有近視，在眼鏡掉後看不清楚，之後
    我們就互相拉扯，我的圍兜被被告拉起掉在地上，圍兜內有錢，被告並沒有拿走
    我的圍兜，也沒有拿走我圍兜內的錢，我很害怕，想要跑去較亮的地方，我跑走
    時被告竟然跟著我慢慢走來，也沒有去拿地上的圍兜．．．」等語（見本院九十
    一年十月三十一日審判筆錄），以被告前開之行為，核與強盜之「以實施強暴、
    脅迫或其他方法，至使不能抗拒而取他人所有物或使其交付」之構成要件不合，
    足認被告客觀上並無實施強盜行為。此外，本院復查無其他證據足資認定被告有
    何公訴人所指之強盜犯行，既不能證明被告犯罪，揆諸首揭規定及說明，本應為
    無罪之諭知，惟此部分與前開論罪科刑之傷害犯行，具有牽連犯之裁判上一罪關
    係，爰不另為無罪判決之諭知。
據上論斷，應依刑事訴訟法第二百九十九條第一項前段，刑法第二百七十七條第一項
、第四十一條第一項，罰金罰鍰提高標準條例第一條前段、第二條，判決如主文。
中      華      民      國    九十二    年      五      月    二十九    日
                                臺灣高雄地方法院刑事第一庭
                                        法  官  官信成
右正本證明與原本無異。
如不服本判決，應於判決送達後十日內，向本院提出上訴狀。
                                        書記官  黃意雯
中      華      民      國    九十二    年      五      月    二十九    日
附錄刑法論罪科刑法條：
中華民國刑法第二百七十七條
(普通傷害罪)
傷害人之身體或健康者，處三年以下有期徒刑、拘役或一千元以下罰金。
犯前項之罪因而致人於死者，處無期徒刑或七年以上有期徒刑；致重傷者，處三年以
上十年以下有期徒刑。


司法院資訊處製作；財團法人民間司法改革基金會備份。
